【裁判字號】    92,上,164
【裁判日期】    921104
【裁判案由】    給付報酬
【裁判全文】
臺灣高等法院臺南分院民事判決  九十二年度上字第一六四號    Ｋ
      上  訴  人  台南縣歸仁鄉公所
      法定代理人  乙  ○  ○
      訴訟代理人  陳  慶  鴻  律師
      被上訴人    慈光禮儀有限公司  設台南市○○路一○三○巷廿五弄十八號
      法定代理人  甲  ○  ○  .
      訴訟代理人  黃  溫  信  律師
                  徐  美  玉  律師
                  黃  紹  文  律師
右當事人間請求給付報酬事件，上訴人對於中華民國九十二年五月三十日臺灣臺南地
方法院第一審判決（九十二年度訴字第七二七號）提起上訴，本院於九十二年十月二
十一日言詞辯論終結判決如左：
    主    文
上訴駁回。
第二審訴訟費用由上訴人負擔。
原判決所命上訴人給付之金額（含利息）減縮為新台幣參佰壹拾萬元。
原判決所命被上訴人提供假執行擔保金額減縮為新台幣壹佰零參萬肆仟元。
本判決所命給付，上訴人如於執行標的物拍定、變賣前以新台幣參佰壹拾萬元為被上
訴人預供擔保，得免為假執行。
    事      實
甲、上訴人方面：
一、聲明：求為判決：（一）原判決廢棄。（二）駁回被上訴人在第一審之訴。（三
    ）第一、二審訴訟費用由被上訴人負擔。（四）如受不利判決，願供擔保請准宣
    告免為假執行。
二、陳述：除與第一審判決記載相同者予以引用外，另補稱略以：
（一）被上訴人做好後，上訴人並沒驗收，骨罈內容是否確實有遺骸，尚待確認，所
      以希望能夠由上訴人來做最後的驗收動作。
（二）對於民國九十二年九月二十三日兩造會勘結果沒有意見。
三、證據：援用在第一審之立證方法。
乙、被上訴人方面：
一、聲明：求為判決如主文第一、二項所示，如受勝訴判決，請准宣告被上訴人提供
    現金或同額交通銀行臺南分行可轉讓定存單後准予假執行。
二、陳述：除與第一審判決記載相同者予以引用外，另補稱略以：
（一）本件被上訴人起訴請求上訴人給付承攬遷葬費用合計為新台幣（下同）三百三
      十六萬五千九百六十四元，此請求金額除經上訴人於原審審理時自認在卷外，
      於貴院審理時上訴人亦不爭執。惟被上訴人於貴院準備程序中已同意縮減為三
      百十萬元，利息部分不予請求。
（二）被上訴人係從事殯葬服務業者，於九十年十月間承攬上訴人之「歸仁鄉○○○
      路臺南站區無主墳墓代遷葬、骨罈、骨罈裝罐、法會等工程」，負責開挖高速
      鐵路工程局（以下簡稱高鐵局）高速鐵路臺南站區土地內地上之無主墳墓、撿
      骨、裝罈等工程，被上訴人於同年十一月五日將上開工程全部完工，由雙方於
      同年月七日會勘後給付報酬完畢。
（三）嗣於同年十二月八日高速鐵路臺南站區施工人員於現場整地開挖時，發現站區
      土地下竟有不詳數目之無主骨骸，當時上訴人未免延宕影響公共工程施工進度
      ，即委請被上訴人先行處理；且由於所發現地下無主骨骸，非屬前開承攬契約
      範圍，經雙方協調討論該地下無主骨骸撿骨等之計算方式，並在九十一年一月
      由被上訴人會同上訴人承辦人員在上訴人前任鄉長指示下，合意依照前開契約
      所訂各項工程細目價格，再由被上訴人承攬本件新的契約。本件工程處理程序
      僅有骨罐、撿骨、火化、裝罐四個步驟，其單價分別為每個（門）一千一百四
      十六元、二千九百八十九元、一千五百四十四元、六百四十八元，共處理五三
      二具無主遺骸，遷葬費用總計為三百三十六萬五千九百六十四元。
三、證據：援用在第一審之立證方法。
    理    由
一、按訴之變更或追加，非經他造同意不得為之，但民事訴訟法第二百五十五條第一
    項第二款至第六款情形，不在此限。同法第四百四十六條第一項定有明文。又擴
    張或減縮應受判決事項之聲明，為同法第二百五十五條第一項第三款所規定。本
    件被上訴人於原審請求上訴人給付報酬之金額為三百三十六萬五千九百六十四元
    及自起訴狀繕本送達被告之翌日即九十二年四月二十九日起，按週年利率百分之
    五計算遲延利息，原審判決其勝訴後，於本院減縮請求給付報酬之金額為三百一
    十萬元（本院卷三五、四一頁），依前開規定，此項減縮應受判決事項之聲明，
    無需經上訴人之同意，應予准許。
二、本件被上訴人起訴主張：被上訴人係從事殯葬服務業者，於九十年十月間承攬上
    訴人之「歸仁鄉○○○路臺南站區無主墳墓代遷葬、骨罈、骨罈裝罐、法會等工
    程」，負責開挖高速鐵路台南站區土地內「地上」之無主墳墓、撿骨、裝罈等工
    程。被上訴人於同年十一月五日將上開工程全部完工，由雙方於同年月七日會勘
    後給付報酬完畢。嗣於同年十二月八日高速鐵路臺南站區施工人員於現場整地開
    挖時，發現站區土地下竟有不詳數目之無主骨骸，當時上訴人為免延宕影響公共
    工程施工進度，即委請被上訴人先行處理；且由於所發現地下無主骨骸非屬前開
    承攬契約範圍，經雙方協商討論該地下無主骨骸撿骨等之計費方式，並在九十一
    年一月間由被上訴人會同上訴人承辦人員在上訴人前任鄉長指示下，合意依照前
    開契約所訂各項工程細目價格，再由被上訴人承攬本件新的契約。又本件工程處
    理程序僅有骨罐、撿骨、火化、裝罐四個步驟，其單價分別為每個（門）一千一
    百四十六元、二千九百八十九元、一千五百四十四元、六百四十八元，共處理五
    三二具無主遺骸，遷葬費用總計為三百三十六萬五千九百六十四元，本件地下無
    主骨骸撿骨等工程完竣後，被上訴人向上訴人請求給付報酬，惟上訴人告知因承
    辦人員疏失，未及辦理公開招標，致因程序問題依法無法於工程完結後再予發包
    ，無法給付報酬，被上訴人數度向上訴人陳請、請求，亦無法解決。因本於承攬
    法律關係，求為命上訴人應給付被上訴人三百一十萬元之判決（被上訴人於原審
    係請求上訴人給付三百三十六萬五千九百六十四元，及自起訴狀繕本送達之翌日
    九十二年四月二十九日起至清償日止，按週年利率百分之五計算之利息，原審判
    決其全部勝訴，上訴人不服提起上訴，被上訴人於本院審理時減縮其請求給付之
    金額含利息為三百一十萬元，本件僅就被上訴人減縮部分審理）。
三、上訴人則以：「高速鐵路臺南車站站區興建作業」範圍，內含歸仁鄉第十二公墓
    全部及第十五公墓部分，因站區需要，經協商會議決議由上訴人同意配合該段範
    圍之墳墓代遷葬作業，並於九十年十月間辦理發包，又因本案係配合高速鐵路台
    南站區作業期程，應儘速辦理發包作業，乃函請臺南縣政府同意以限制性招標辦
    理在案，並於同年十月完成發包作業，針對查估公司查估站區範圍內墳墓數量，
    經公告後未辦理認領之無主墳墓及「萬善堂」無主骨骸部分，委由被上訴人代辦
    遷葬作業，並於同年十一月完工。本案原係依配合高速鐵路臺南站區作業期程需
    要，報請臺南縣政府核准以限制性招標方式辦理發包，由上訴人依合約委請被上
    訴人辦理代遷葬地上查估無主墳墓及「萬善堂」無主骨骸等作業，並於九十年十
    一月六日完成遷葬作業。嗣因九十年十一月間，高鐵局派員至前揭合約範圍會勘
    後表示，地下未可見部分如有無主骨骸，亦應由上訴人派員處置，為免影響高速
    鐵路臺南站區施工作業時間，上訴人前任林鄉長乃指示儘速全力配合高鐵臺南站
    區作業，仍請被上訴人辦理代遷葬作業。因本案係屬急迫性質，又地下無主之骨
    骸數量無法預見，是以先配合地下無主骨骸之遷葬作業，持續至高速鐵路臺南站
    區施工單位之作業告一段落後，依猛輝營造公司來函而結束遷葬作業，上訴人方
    以九十一年五月二日所民字第○九一七一八三號函請高鐵局核示辦理撥款作業。
    依指示因係配合高速鐵路臺南站區之施工作業急迫性，爰以政府採購法限制性招
    標之一規定，委請被上訴人先行配合作業，並於開挖過程如遇有無主骨骸即逐一
    拍照存證及請在場者簽名於後，遽知開挖工程結束清點數量，竟有五三二具無主
    骨骸，其數量遠超出前合約數量二分之一以上，致無法依採購法限制性招標規定
    之一辦理後續撥款作業，實在為始料未及。緣因配合高速鐵路臺南站區作業期程
    而儘速作業之故，又有限制性招標之規定及承辦人員適時又兼辦選務工作，一時
    未及注意程序問題，乃衍生撥款作業於法無據，致使本案延宕至今遲遲無法解決
    ，造成勞資雙方徒增困擾，期間上訴人亦曾多次召請各單位協商，終因程序不足
    ，仍然無法尋得解決之無主骨骸，亦應由上訴人處理，故有本件遷葬作業之工程
    等語，資為抗辯。
四、被上訴人主張被上訴人係從事殯葬服務業者，於九十年十月間承攬上訴人之「歸
    仁鄉○○○路臺南站區無主墳墓代遷葬、骨罈、骨罈裝罐、法會等工程」，負責
    開挖高速鐵路台南站區土地內「地上」之無主墳墓、撿骨、裝罈等工程。被上訴
    人於同年十一月五日將上開工程全部完工，由雙方於同年月七日會勘後給付報酬
    完畢。嗣於同年十二月八日高速鐵路臺南站區施工人員於現場整地開挖時，發現
    站區土地下竟有不詳數目之無主骨骸，當時上訴人為免延宕影響公共工程施工進
    度，即委請被上訴人先行處理；且由於所發現地下無主骨骸非屬前開承攬契約範
    圍，經雙方協商討論該地下無主骨骸撿骨等之計費方式，並在九十一年一月間由
    被上訴人會同上訴人承辦人員在上訴人前任鄉長指示下，合意依照前開契約所訂
    各項工程細目價格，再由被上訴人承攬本件新的契約。又本件工程處理程序僅有
    骨罐、撿骨、火化、裝罐四個步驟，其單價分別為每個（門）一千一百四十六元
    、二千九百八十九元、一千五百四十四元、六百四十八元，共處理五三二具無主
    遺骸等事實，業據提出勞務採購契約、工程預算書、九十年十月十二日採購估價
    單、九十一年採購估價單、上訴人九十二年二月二十四日所民字第○九二○○○
    二五九五號函、九十二年三月十四日所民字第○九二○○○三一七九號函、「歸
    仁鄉第十二公墓高鐵臺南站區挖掘無主骨骸遷葬作業」會議紀錄、投標須知及附
    件、採購(一)次開（決）標紀錄表、標單各一件為證（原審卷九至十九頁、四三頁
    反面至五二頁反面），並為上訴人所不爭執，復經兩造於九十二年九月二十三日
    會同至現場勘驗結果，均無意見（本院卷四八頁），亦有上訴人九十二年九月十
    五日所民字第○九二○○一四一三八號函暨所附會議紀錄在卷可稽，被上訴人主
    張，堪信為真實。
五、按稱承攬者，謂當事人約定，一方為他方完成一定之工作，他方俟工作完成，給
    付報酬之契約，民法第四百九十條第一項定有明文。查上訴人對於因九十年十二
    月間高速鐵路臺南站區施工人員於現場整地時，另發現站區土地下竟有不詳數目
    之無主骨骸，為免影響高速鐵路工程之施工進度，遂與被上訴人合意依照兩造於
    九十年十月二十五日訂立之勞務採購契約之各項工程價格為據（原審卷二九至四
    二頁），由被上訴人承攬本件無主骨骸之遷葬工程，嗣被上訴人業已完成五百三
    十二具無主骨骸遷葬程序之施作項目，包含骨罐（每個一千一百四十六元）、檢
    骨（每門二千九百八十九元）、火化（每門一千五百四十四元）、裝罐（每門六
    百四十八元）等內容，遷葬工程費用合計共三百三十六萬五千九百六十四元【計
    算式：（532×1146）＋（532×2989）＋（532×1544）＋（532×648）＝00000
    00元】等情，均已自認在卷（原審院卷六一至六二頁），被上訴人僅請求三百一
    十萬元，自無不合。雖上訴人辯稱：系爭承攬工程，因配合高速鐵路施工作業之
    急迫性，未依法定程序即時辦理招標，故高鐵局迄今尚未能依程序撥款云云（原
    審卷六六頁）。按機關辦理公告金額以上採購之開標、比價、議價、決標及驗收
    ，除有特殊情形者外，應由其主（會）計及有關單位會同監辦。政府採購法第十
    三條定有明文，復經行政院公共工程委員會依據「政府採購法」第十二條第三項
    、第十三條第三項及第四十七條第三項規定，訂定公告金額工程、財物及勞務採
    購為新台幣一百萬元，復有民國年４月２日工程企字第 8804490號函可稽，
    本件採購金額已超過一百萬元，上訴人未依政府採購法之規定辦理採購，固有違
    背前述規定，然屬上訴人內部之問題，在雙方無特別約定之情形，尚不能遽以否
    認該承攬契約之有效成立，況被上訴人並已完成工作，復為上訴人所不爭執，
    則揆諸前揭法條規定，上訴人即有依約給付承攬報酬之義務。上訴人執此抗辯，
    自非可採。
六、綜上所述，被上訴人本於承攬契約之法律關係，求命上訴人應給付被上訴人三百
    一十萬元（本審審理範圍），為有理由，應予准許。原審為其勝訴之判決，並依
    被上訴人聲請准予供擔保宣告假執行，經核無不合。上訴論旨指摘原判決不當，
    求予廢棄改判，為無理由。又被上訴人於本院減縮請求給付承攬報酬款之金額（
    含利息）為三百一十萬元，尚無不合，爰減縮為如主文第三項所示，並就其減縮
    金額部分，依其聲請准予減縮假執行之擔保金額。上訴人就判決主文第三項金額
    給付部分，聲明願供擔保，請求宣告免予假執行，經核無不合，爰酌定相當擔保
    金額後併予准許。本案事證已臻明確，兩造其餘攻擊防禦方法均不生影響於本判
    決之結果，自毋庸分析論述，併予敘明。
七、據上論結，本件上訴為無理由，依民事訴訟法第四百四十九條第一項、第四百六
    十三條、第三百九十二條第二項、第七十八條，判決如主文。
中      華      民      國    九十二    年      十一    月      四      日
                                    臺灣高等法院臺南分院民事第五庭
~B1審判長法官  蘇    重    信
~B2      法官  王    明    宏
~B3      法官  高    明    發
右為正本係照原本作成。
如對本判決上訴，須於判決送達後廿日內向本院提出上訴狀，未表明上訴理由者，應
於上訴後廿日內，向本院提出理由書。
中      華      民      國    九十二    年      十一    月      五      日
                                        法院書記官  魏    安    里


司法院資訊處製作；財團法人民間司法改革基金會備份。
